臺灣高等法院刑事判決
110年度原上訴字第144號
上  訴  人  
即  被  告  陳佳祺


選任辯護人  曾冠潤律師（法扶律師）
上列上訴人即被告因詐欺等案件，不服臺灣士林地方法院110年
度原訴字第10號，中華民國110年10月8日第一審判決（起訴案號
：臺灣士林地方檢察署109年度偵字第14304號），提起上訴，本
院判決如下：
    主  文
上訴駁回。
    事  實
一、丁○○於民國109年6月間，透過真實姓名年籍不詳，於通訊軟
    體紙飛機（TELEGRAM）上暱稱為「劉煥榮」之人，而加入同
    一軟體暱稱「邱柏軒」、「紅蟳」、「ABC」等人所屬之詐
    欺集團後，即與集團成員基於洗錢及意圖為自己不法所有之
    詐欺犯意聯絡，先由集團成員以不詳方式取得如附表「匯入
    之銀行帳戶」欄所示之各該帳戶之提款卡及密碼，並由丁○○
    分別於同年6月20日下午1時許，在臺北車站東一門向暱稱「
    ABC」之人拿取如附表所示之國泰世華銀行、華南銀行帳戶
    之提款卡、密碼，及於同日晚間7時許，依暱稱「紅蟳」之
    人之指示，前往關渡宮前停車場拿取如附表所示之玉山銀行
    帳戶之提款卡、密碼後，集團成員即於109年6月22日之如附
    表所示時間，以如附表所示方式詐騙如附表所示之庚○○等人
    ，致渠等陷於錯誤，而分別於同日之如附表「匯款時間」欄
    所示時間，匯款至「匯入之銀行帳戶」欄所示之各該帳戶內
    。而丁○○則依暱稱「邱柏軒」之人之指示，於同日之如附表
    「領款時間」欄所示時間，各提款如附表所示之金額，再全
    數轉交予暱稱「紅蟳」之人，並因而取得新臺幣（下同）6,
    000元之報酬。嗣經庚○○等人查覺有異後報警處理，再經警
    調閱監視錄影畫面，始循線查悉。　　
二、案經庚○○、辛○○、戊○○、甲○○、乙○○訴由臺北市政府警察局
    北投分局報請臺灣士林地方檢察署檢察官偵查起訴。　　
    理  由
壹、本院審理範圍
一、按刑事訴訟法施行法第7條之13前段規定：中華民國110年5
    月31日修正通過之刑事訴訟法施行前，已繫屬於各級法院之
    案件，於施行後始適用修正前刑事訴訟法第348條規定。又
    新修正之刑事訴訟法第348條規定已於110年6月16日公布，
    依中央法規標準法第13條規定，自本條公布之日起算至第3 
    日起即於同年6月18日即已發生效力。換言之，於110年6月1
    8日後（包括當日）繫屬於各級法院之案件，均應依修正後
    之刑事訴訟法第348條規定處理（最高法院110年度台上字第
    6211號判決意旨參照）。查修正後之刑事訴訟法第348條係
    規定：（第1項）上訴得對於判決之一部為之。（第2項）對
    於判決之一部上訴者，其有關係之部分，視為亦已上訴。但
    有關係之部分為無罪、免訴或不受理者，不在此限。（第3
    項）上訴得明示僅就判決之刑、沒收或保安處分一部為之。
    本件原審認定上訴人即被告丁○○所為如附表各編號所示犯行
    ，係分別以一行為觸犯刑法第339條之4第1項第2款之三人以
    上共同詐欺取財罪（下稱加重詐欺罪）、洗錢防制法第14條
    第1項之洗錢罪，經依刑法第55條想像競合犯之規定，各從
    一重之加重詐欺罪（共7罪）處斷後，均量處被告有期徒刑1
    年，定其應執行有期徒刑1年4月，並諭知相關之沒收暨追徵
    ，且否准其緩刑宣告之請求。被告不服原判決，於110年10
    月19日提起上訴，並於同年11月17日繫屬於本院，此有蓋用
    本院收文章之原審法院110年11月15日士院擎刑荒110原訴10
    字第1100220549號函附卷可稽（見本院卷第3頁），依首揭
    規定與說明，自應適用修正後之刑事訴訟法第348條定其上
    訴範圍。而被告於本院準備程序時已言明僅就原判決「緩刑
    部分」提起上訴（見本院卷第68頁），故本件上訴範圍只限
    於原判決之緩刑部分，被告未表明上訴之認定犯罪事實（即
    原判決之論罪）、宣告刑、執行刑、沒收等其餘部分，則不
    在上訴範圍。
二、至本院前引之犯罪事實（含附表），業據原判決認定在案，
    並非在本院審理範圍內，惟為便於檢視、理解本件案情，乃
    予以臚列記載，併此敘明。　　
貳、上訴駁回之理由
一、被告上訴意旨略以：被告與妻、3歲幼兒、父親及兄長共5人
    同住一屋，被告兄長長期無業在家，而被告之妻罹患中重度
    心臟衰竭，行動困難且易氣喘，亦委實無法外出工作，房租
    及生活開銷均賴被告及被告父親外出工作勉力支持，並無任
    何親友可提供協助，若被告入監服刑，全家經濟生活將陷入
    困頓無助。被告並無前案紀錄，提款行為均係於同一晚接續
    為之而僅獲得6,000元報酬，被害人遭詐欺之款項俱非由被
    告取得。被告因經濟窘迫，始無力賠償被害人，如因適無其
    他共犯落網，而以被告無法與被害人達成和解並賠償被害人
    ，遂認不宜為緩刑之諭知，恐難符事理之平。爰請斟酌上情
    ，給予被告緩刑之宣告云云。
二、按受2年以下有期徒刑、拘役或罰金之宣告，而有刑法第74
    條第1項所列2款情形之一，認以暫不執行為適當者，得宣告
    2年以上5年以下之緩刑，刑法第74條第1項固定有明文。惟
    緩刑宣告之裁量，除應具備刑法第74條所定條件外，法院應
    就被告有無再犯之虞，能否由於刑罰之宣告而策其自新，及
    有無可認為暫不執行刑罰為適當之情形等因素而為判斷，倘
    法院斟酌被告犯罪之一切情狀結果，認為不宜而未予宣告緩
    刑者，亦非得任意指為違法（最高法院110年度台上字第609
    7號判決意旨參照）。
三、經查，被告前雖未曾因故意犯罪受有期徒刑以上刑之宣告，
    有本院被告前案紀錄表在卷可按，且其於原審及本院審理時
    固均坦承犯行，正視己非，惟衡酌近年來詐欺案件頻傳，且
    趨於集團化、組織化，甚至結合網路、電信、通訊科技，每
    每造成廣大民眾受騙，此與傳統犯罪型態有別，若僅論以一
    般詐欺罪責，實無法充分評價行為人之惡性，從而立法者乃
    因此增訂加重詐欺罪之規定，以求對此種特殊詐欺型態行為
    之惡性及對於社會影響、刑法各罪之衡平，而此種犯行刻經
    檢警嚴厲查緝，亦經政府極力宣導及媒體廣為宣導，被告自
    無不知之理，其猶參與本案詐欺集團而共同對附表所示各該
    被害人行騙，以其所犯情節而論，實具相當惡性，洵非以暫
    不執行為適當；況其迄未與各該被害人達成和解或有所賠償
    ，亦未取得其等之諒解，難認其犯後已善盡彌縫之作為，更
    不宜遽予寬縱，否則法之公平性將有所偏失，要非允當。職
    是之故，若未對被告執行適當刑罰，實無法裨益其之再社會
    化，難期預防及矯正之成效，自不宜宣告緩刑。至被告上訴
    意旨所陳家庭困頓一節，乃係如何尋求相關社福單位協助之
    問題，尚不得執此即謂被告以暫不執行為適當。準此，原審
    本於相同考量，否准被告緩刑宣告之請求，經核並無違誤。
    是以被告上訴徒執前詞，猶請求宣告緩刑云云，自無足取。
四、準此，被告上訴請求宣告緩刑，並非可採，是其上訴為無理
    由，應予駁回。
據上論斷，應依刑事訴訟法第368條，判決如主文。
本案經檢察官郭千瑄提起公訴，由檢察官邱美育到庭執行職務。
中　　華　　民　　國　　111 　年　　1 　　月　　12　　日
　　　　　　　　　刑事第九庭  審判長法　官  潘翠雪
　　　　　　　　　　　　　　　　　  法　官  陳俞婷
　　　　　　　　　　　　　　　　　  法　官  陳信旗
以上正本證明與原本無異。
如不服本判決，應於收受送達後20日內向本院提出上訴書狀，其
未敘述上訴之理由者並得於提起上訴後20日內向本院補提理由書
（均須按他造當事人之人數附繕本）「切勿逕送上級法院」。
                                    書記官  董佳貞
中　　華　　民　　國　　111 　年　　1 　　月　　12　　日

附表         編號 被害人 詐騙時間、方式 匯 款 時 間  匯款金額（新臺幣）   匯入之銀行帳戶 領 款 時 間  領款金額（新臺幣） 原判決主文  一 庚○○ 於晚間8時13分許，佯裝係網購平台客服人員而撥打電話表示因櫃台人員操作失誤，導致重複下單，致庚○○陷於錯誤而依指示匯款 晚間8時48分 39,998元 華南銀行，帳號0000000000000000號 晚間8時53分晚間8時54分 20,000元 20,000元 丁○○犯三人以上共同詐欺取財罪，處有期徒刑壹年。    晚間8時54分 20,123元 國泰世華銀行，帳號000000000000號 晚間9時1分 20,000元   二 辛○○ 於晚間8時40分許，佯裝係網購平台客服人員而撥打電話表示因操作失誤，可能會額外扣款，致辛○○陷於錯誤而依指示匯款 晚間9時31分 49,985元 玉山銀行，帳號0000000000000號 晚間9時41分晚間9時41分晚間9時43分 20,000元 20,000元 10,000元 丁○○犯三人以上共同詐欺取財罪，處有期徒刑壹年。    晚間9時38分 19,985元 國泰世華銀行，帳號000000000000號 晚間9時44分 20,000元   三 戊○○ 於晚間6時許，佯裝係網購平台客服人員而撥打電話表示因誤刷條碼，導致重複扣款，致戊○○陷於錯誤而依指示匯款 晚間7時56分 30,000元 國泰世華銀行，帳號000000000000號 晚間7時59分晚間8時4分 20,000元 20,000元 丁○○犯三人以上共同詐欺取財罪，處有期徒刑壹年。    晚間8時25分 29,985元 玉山銀行，帳號0000000000000號 晚間8 時29分晚間8 時32分晚間8 時33分晚間8 時34分 20,000元 20,000元 9,000元 10,000元   四 甲○○ （原判決誤繕為江宜珊，右同） 於下午5時45分許，佯裝係網路購物之賣家而撥打電話表示遭便利商店員工誤刷成分期付款之條碼，致甲○○陷於錯誤而依指示匯款 晚間7時58分 10,010元 國泰世華銀行，帳號000000000000號 同編號三 同編號三 丁○○犯三人以上共同詐欺取財罪，處有期徒刑壹年。    晚間8時18分 19,975元  晚間8時23分 20,000元     晚間8時25分 29,985元 玉山銀行，帳號0000000000000號 同編號三 同編號三   五 乙○○ 於晚間8時43分許，佯裝係網路購物之賣家而撥打電話表示重複購買商品，致乙○○陷於錯誤而依指示匯款 晚間9時18分 49,985元 國泰世華銀行，帳號000000000000號 晚間9時27分晚間9時28分晚間9時28分 20,000元 20,000元 10,000元 丁○○犯三人以上共同詐欺取財罪，處有期徒刑壹年。  六 丙○○ 於晚間7時50分許，佯裝係網購平台客服人員而撥打電話表示因弄錯訂單造成額外訂購，致丙○○陷於錯誤而依指示匯款 晚間8時20分 29,985元 華南銀行，帳號0000000000000000號 晚間8時24分 20,000元 丁○○犯三人以上共同詐欺取財罪，處有期徒刑壹年。  七 己○○ 於晚間7時19分許，佯裝係網購平台客服人員撥打電話表示因操作失誤，可能會額外扣款，致己○○陷於錯誤而依指示匯款 晚間8時37分 29,985元 玉山銀行，帳號0000000000000號 晚間9時18分晚間9時21分 20,000元 10,000元 丁○○犯三人以上共同詐欺取財罪，處有期徒刑壹年。 

附錄法條：　
刑法第339條
    意圖為自己或第三人不法之所有，以詐術使人將本人或第三
    人之物交付者，處五年以下有期徒刑、拘役或科或併科五十
    萬元以下罰金。
    以前項方法得財產上不法之利益或使第三人得之者，亦同。
    前二項之未遂犯罰之。
刑法第339條之4
    犯第三百三十九條詐欺罪而有下列情形之一者，處一年以上
    七年以下有期徒刑，得併科一百萬元以下罰金：
    一、冒用政府機關或公務員名義犯之。
    二、三人以上共同犯之。
    三、以廣播電視、電子通訊、網際網路或其他媒體等傳播工
        具，對公眾散布而犯之。
    前項之未遂犯罰之。　
洗錢防制法第2條
    本法所稱洗錢，指下列行為：
    一、意圖掩飾或隱匿特定犯罪所得來源，或使他人逃避刑事
        追訴，而移轉或變更特定犯罪所得。
    二、掩飾或隱匿特定犯罪所得之本質、來源、去向、所在、
        所有權、處分權或其他權益者。
    三、收受、持有或使用他人之特定犯罪所得。
洗錢防制法第14條
    有第二條各款所列洗錢行為者，處七年以下有期徒刑，併科
    新臺幣五百萬元以下罰金。
    前項之未遂犯罰之。
    前二項情形，不得科以超過其特定犯罪所定最重本刑之刑。